【裁判字號】    98,交簡上,50
【裁判日期】    981013
【裁判案由】    過失傷害
【裁判全文】
臺灣彰化地方法院刑事判決            98年度交簡上字第50號
上  訴  人
即  被  告  甲○○
上列上訴人因過失傷害案件，不服本院九十八年度交簡字第八九
九號中華民國九十八年七月七日第一審簡易判決（九十八年度調
偵字第二二０號），提起上訴，本院管轄之第二審合議庭判決如
下：
    主      文
原判決撤銷。
甲○○因過失傷害人，處拘役肆拾伍日，如易科罰金，以新臺幣
壹仟元折算壹日。
        事  實
一、甲○○於民國九十七年四月六日下午三時十五分許，駕駛車
    牌號碼九０七三─ＮＥ號自用小客車，沿彰化縣田尾鄉○○
    路○段由西往東方向行駛，途經三豐路二八九號前之未劃標
    線、路寬五．八公尺之道路時，本應注意汽車行駛在未劃標
    線之道路，應靠右行駛，而依當時情形，天候晴，路面乾燥
    無缺陷及障礙物，且日間自然光線、視距良好，並無不能注
    意之情事，竟疏未注意及此，未靠右行駛，適丙○○駕駛車
    牌號碼Ａ五─六二０九號自用小客車搭載其子蕭ＯＯ（民國
    八十三年四月間生，真實姓名、年籍詳卷）及妻乙○○，亦
    沿三豐路由東往西方向靠右行駛，甲○○見狀一時煞避不及
    ，其所駕駛自用小客車左前車頭撞擊丙○○所駕駛自用小客
    車之左前保險桿部位，致蕭○○受有頭部外傷併臉部裂傷（
    六公分）之傷害；乙○○則受有右前臂瘀傷（七六公分）
    、右下肢挫傷之傷害。甲○○與丙○○發生碰撞後，即留在
    現場，於有偵查犯罪職權之機關或個人發覺其犯罪前，自動
    向接獲報案惟未報明肇事人姓名而前往現場處理本件車禍之
    員警坦承肇事而自首，並主動接受裁判。
二、案經被害人乙○○及被害人即少年蕭ＯＯ之父丙○○訴請台
    灣彰化地方法院檢察署檢察官偵查起訴。
    理  由
一、訊據上訴人即被告甲○○（以下簡稱被告）對於前揭過失傷
    害被害人乙○○及少年蕭ＯＯ之事實坦承不諱，核與證人丙○○於警詢證述情節甚詳，並有道路交通事故調查報告表（
    一）（二）、道路交通事故現場圖、彰化縣警察局道路交通
    事故肇事人自首情形紀錄表各一份、財團法人彰化基督教醫
    院診斷書二份及照片十二幀在卷可稽。按汽車除行駛於單行
    道或指定行駛於左側車道外，在未劃標線之道路時，應靠右
    行駛。但遇有特殊情況必須行駛左側道路時，除應減速慢行
    外，並注意前方來車及行人，道路交通安全規則第九十五條
    第一項定有明文。本件被告本應遵守上開規定，且依當時情
    形，並無不能注意之情事，於行經三豐路二八九號前之未劃
    標線、路寬五．八公尺之道路時，未靠右行駛，致其所駕駛
    自用小客車左前車頭撞擊證人丙○○所駕駛自用小客車之左
    前保險桿部位，致乘坐於證人丙○○車內之少年蕭○○及告
    訴人乙○○均因而受有傷害，是以被告就本件車禍之發生顯
    有過失，臺灣省彰化縣區行車事故鑑定委員會及臺灣省車輛
    行車事故覆議鑑定委員會亦同此認定，此有臺灣省彰化縣區
    行車事故鑑定委員會九十七年八月二十九日彰鑑字第０九七
    五六０一八三０號函附之鑑定意見書及臺灣省車輛行車事故
    覆議鑑定委員會九十七年十月二十一日覆議字第０九七六二
    ０三九八０號函各一份在卷可參。而被害人少年蕭○○受有
    頭部外傷併臉部裂傷（六公分）之傷害，告訴人乙○○則受
    有右前臂瘀傷（七六公分）、右下肢挫傷之傷害，復有財
    團法人彰化基督教醫院診斷書二紙附卷可憑，又被告之過失
    行為與被害人蕭ＯＯ及告訴人乙○○受傷間，具有相當因果
    關係，是以本件被告過失傷害犯行堪予認定。
二、核被告所為，係犯刑法第二百八十四條第一項前段之過失傷
    害罪。被告一過失行為，同時致被害人蕭ＯＯ及告訴人乙○○二人受有傷害，為想像競合犯，應依刑法第五十五條前段
    之規定，從一重處斷。又被告與證人丙○○發生碰撞後，被
    告即留在現場，於有偵查犯罪職權之機關或個人發覺其犯罪
    前，自動向接獲報案惟未報明肇事人姓名而前往現場處理本
    件車禍之員警坦承肇事而自首，並主動接受裁判，此業據被
    告陳明無訛，並有彰化縣警察局道路交通事故肇事人自首情
    形紀錄表一份在卷可稽，是以本件被告確有自首之情形，爰
    依刑法第六十二條前段自首之規定，減輕其刑。原審判決以
    被告過失傷害犯行事證明確，據以論罪科刑，固非無見，然
    查：(一)按主刑之種類如下：四、拘役一日以上，六十日未滿
    。但遇有加重時，得加至一百二十日，刑法第三十三條第四
    款定有明文，故如無加重情形，拘役最高僅得量處五十九日
    。原判決於理由欄二認定被告有自首之情形，且載明應依刑
    法第六十二條前段之規定，減輕其刑，並於據上論斷欄載明
    刑法第六十二條前段，故原審顯於被告有自首減輕之情形下
    ，未予減輕其刑，仍量處拘役之最高刑度，顯有主文與理由
    互相矛盾之違誤；(二)原審所引用之檢察官聲請簡易判決處刑
    書載明「被告同一過失行為，致被害人蕭ＯＯ及告訴人乙○○受傷，同時觸犯過失傷害罪，具有想像競合犯之關係，是
    其所犯上開二罪，請依刑法第五十五條之規定，從一重處斷
    。」，惟原審於據上論斷欄未載明「刑法第五十五條前段」
    ，亦有未洽。上訴人即被告上訴意旨雖以原審量刑過重為由
    提起上訴，而未指摘及此，惟原判決既有上述可議之處，自
    應由本院將原判決予以撤銷改判。爰審酌被告過失之情節、
    被害人蕭ＯＯ及告訴人乙○○所生之損害、被告尚未與被害
    人蕭ＯＯ及告訴人乙○○達成和解及犯罪後之態度等一切情
    狀，量處如主文第二項所示之刑，並依刑法第四十一條第一
    項前段之規定諭知易科罰金之折算標準，以示懲儆。
據上論斷，應依刑事訴訟法第四百五十五條之一第一項、第三項
、第三百六十九條第一項前段、第四百五十二條、第二百九十九
條第一項前段，刑法第二百八十四條第一項前段、第五十五條前
段、第四十一條第一項前段、第六十二條前段，刑法施行法第一
條之一，判決如主文。
本案經檢察官陳建佑到庭執行職務。
中    華    民    國    98    年    10    月    13    日
                  臺灣彰化地方法院刑事第二庭
                          審判長法官  石馨文
                          法      官  羅永安
                          法      官  江彥儀
以上正本證明與原本無異。
本件不得上訴。
中    華    民    國    98    年    10    月    13    日
                          書  記  官  洪年慶
附錄本案論罪科刑法條全文：
中華民國刑法第284條
（過失傷害罪）
因過失傷害人者，處 6 月以下有期徒刑、拘役或 5 百元以下罰
金，致重傷者，處 1 年以下有期徒刑、拘役或 5 百元以下罰金
。
從事業務之人，因業務上之過失傷害人者，處 1 年以下有期徒
刑、拘役或 1 千元以下罰金，致重傷者，處 3 年以下有期徒刑
、拘役或 2 千元以下罰金。


司法院資訊處製作；財團法人民間司法改革基金會備份。
